【裁判字號】    90,交上易,103
【裁判日期】    900605
【裁判案由】    公共危險等
【裁判全文】
臺灣高等法院高雄分院刑事判決                    九十年度交上易字第一三號
    上  訴  人    台灣高雄地方法院檢察署檢察官
    被      告    乙○○
右上訴人因被告甲共危險等案件，不服臺灣高雄地方法院八十九年度交易字第九三四
號中華民國九十年二月二十日第一審判決（起訴案號：臺灣高雄地方法院檢察署八十
九年度偵字第一八０六五號），提起上訴，本院判決如左：
    主  文
上訴駁回。
    事  實
一、乙○○曾於民國八十六年間犯重利罪，經臺灣高雄地方法院於八十六年十二月十
    一日以八十六年易字第七九０四號判處有期徒刑三月確定在案，並於於八十八年
    三月九日易科罰金執行完畢。又其係計程車司機，領有小型車職業駕駛執照，為
    從事駕駛業務之人，明知飲酒後已不能安全駕駛動力交通工具時，即不得駕車，
    仍於八十九年七月二十七日下午八時許至九時許，在高雄市○○街與八德路口附
    近路邊攤飲用啤酒後，有複雜技巧障礙、駕駛能力變壞之情形，已達不能安全駕
    駛動力交通工具之酒醉狀態，猶駕駛車牌號碼ＹＷ─０五六號之營業小客車，沿
    高雄市○○區○○路往民族路由南向北方向行駛，於同日晚上十時三十分許，途
    經高雄市苓雅區○○○路與和平一路口時，且依當時客觀情狀天候有雨，夜間有
    照明，路面濕潤無缺陷，無障礙物，視距良好，依其智識、能力並無不能注意之
    情事，乙○○本應注意行車速度因天雨致視線不清時，應減速慢行，作隨時停車
    之準備，以免發生碰撞之危險，竟疏未注意在雨中行車應減速慢行，作隨時停車
    之準備，猶貿然左轉至五福一路行駛，適有朱淑玲未考領重型機車駕駛執照（雖
    考領小型車駕駛執照，但僅得騎乘輕型機車），而騎乘車牌號碼ＧＢＡ─四九一
    號重型機車附載丙○○，沿高雄市○○○路由西往東方向行駛，途經五福一路與
    和平一路口時，因見天雨，欲至五福一路對向車道旁之騎樓下避雨，亦疏未注意
    行車時應按遵行之方向行駛而貿然左轉，致乙○○所駕駛之營業小客車右前車頭
    撞及朱淑玲所騎乘重型機車右後車身而肇事，朱淑玲與附載之丙○○倒地，丙○
    ○因而受有右足踝脛腓骨開放性骨折之傷害。乙○○於肇事後，於犯罪未被發覺
    前，向據報前往現場處理之警員主動承認肇事自首而願接受裁判，經警對乙○○
    實施酒精測試結果，測得其吐氣所含酒精成份高達每甲升０．三一ＭＧ／Ｌ。
二、案經丙○○訴由高雄市政府警察局苓雅分局移送臺灣高雄地方法院檢察署檢察官
    偵查起訴。
    理  由
一、訊據被告乙○○對其為計程車司機，於上開時、地飲酒後駕駛計程車肇事，及告
    訴人丙○○因而受傷之事實坦白承認，惟矢口否認有酒醉駕車致不能安全駕車及
    過失傷害之犯行，並辯稱：其當日雖然有喝一點酒，但並不影響開車，還能安全
    駕駛，本件車禍發生原因，係案發當時，其駕駛計程車途經肇事地點，於綠燈亮
    起以時速一、二十餘甲里速度左轉至五福一路，案外人朱淑玲未待轉即逆向行駛
    ，撞及其所駕駛之計程車等語。經查：
(一)、被告酒後駕車，致不能安全駕駛之事實，業據證人朱淑玲於原審法院審理中具結
    證稱：其與被告肇事後，與被告談話時，聞到被告身上有酒味等語，核與證人即
    到場處理本件交通事故之高雄市政府警察局苓雅分局凱旋派出所警員熊旭東於原
    審法院審理中具結證述：酒測是其小隊長要製作筆錄時，聞到被告身上有酒味而
    主動做的等語相符。又被告於為警查獲後之當日晚上十時四十三分許施以酒精測
    試結果，其吐氣所含酒精成分達每甲升０．三一ＭＧ／Ｌ，此有酒精測試值表正
    本一紙在卷可證。再按刑法第一百八十五條之三規定所謂「不能安全駕駛」，係
    抽象危險犯，本不以發生具體危險為必要，而依醫學實驗證明所得經驗法則，對
    於吐氣酒精濃度達每甲升０．二五毫克以上時，將使駕駛人對於複雜之技巧障礙
    、駕駛能力變壞，肇事比率比一般未飲酒時高出二倍（參見蔡志中著，對飲酒不
    能安全駕駛之執法研究，司法院第四十六期業務研究會講義）。本件被告酒後駕
    車肇事後，接受酒精濃度測試結果，吐氣所含酒精成份達每甲升０．三一ＭＧ／
    Ｌ，依據上開研究報告之結論，及參酌被告駕車肇事後，證人朱淑玲及製作筆錄
    之員警仍可明顯聞到被告身上有酒味，及被告因而肇事等情狀，足見當時被告因
    飲酒顯已達不能安全駕駛動力交通工具無疑，被告所辯喝酒不影響安全開車一詞
    顯不可採，被告服用酒類不能安全駕駛動力交通工具而駕駛之犯行堪可認定。至
    證人朱淑玲雖另於原審法院證稱：被告與我講話時，身上有酒味，但沒有酒態，
    行為、講話還算正常等語（見原審卷九十年二月六日審判筆錄），惟查，被告飲
    酒之吐氣酒精濃度達每甲升０．三一毫克，已達對於複雜之技巧障礙、駕駛能力
    變壞之情形，核與刑法第一百八十五條之三「不能安全駕駛」之構成要成相符，
    縱被告未有明顯醉態，仍無礙於其酒後駕車致不能安全駕駛犯行之成立。
(二)、又被告坦白承認其為計程車司機，於上述時、地駕車與證人朱淑娟駕駛附載告訴
    人之重型機車發生交通事故，致告訴人受有上揭傷害之事實，惟否認本件交通事
    故之發生其有過失，並執前開情詞為辯，但查：
  (1)按行車速度因雨霧致視線不清，應減速慢行，作隨時停車之準備，道路交通安全
    規則第九十三條第四款定有明文。此為一般駕駛人所應注意並確實遵守之事項。
    被告考領有小型車職業駕駛執照，此有被告駕駛執照及行車執照各一份附卷可參
    ，對於上開規定，理當知之甚詳，駕車時自應注意上述規定並確實遵守之。再依
    當時客觀情狀天候有雨，夜間有照明，路面濕潤無缺陷，無障礙物，視距良好，
    此有交通事故調查報告表一紙及現場照片四幀附於偵查卷為證，且依被告之智識
    、能力並無不能注意之情事，被告自應注意減速慢行，作隨時停車之準備為是。
  (2)證人朱淑玲於警、偵訊及原審法院審理中迭次陳稱：其沿高雄市○○○路由西往
    東方向行駛，途經五福一路與和平一路口時，因見天雨，欲至五福一路之對向車
    道旁之騎樓下避雨，而與被告駕駛之計程車碰撞，被告右前車頭撞及我所騎乘之
    重型機車右後車身等語，則被告於雨中行車未依規定減速慢行，作隨時停車之準
    備，以致肇事，其有過失甚明。且本件車禍經高雄市政府建設局車輛行車事故鑑
    定委員會鑑定結果亦為相同之認定，此有高雄市政府建設局車輛行車事故鑑定委
    員會鑑定意見書一份附卷可參，是以被告抗辯其並無過失，即非可採。
  (3)至被告抗辯係證人朱淑玲來撞被告一節，經查：依道路交通事故調查報告表顯示
    ，肇事後被告之車輛停於岔路口西北側之五福一路西向快、慢車道間，車頭西偏
    南、車尾東偏北，距離五福一路北側路邊右前輪四．０甲尺、右後輪三．五甲尺
    ，而證人朱淑玲騎乘之機車倒於被告所駕車輛右前方四．０甲尺處之西向慢車道
    ，車頭東偏北、車尾西偏南，距西向快車、慢車道分隔線前輪三．六甲尺、後輪
    三．三甲尺，依此關係位置形態，參諸雙方行向、路線、路況與車損，以及被告
    及證人朱淑玲之車行方向加以研析，足認證人朱淑玲無照騎乘重型機車未依遵行
    方向行駛而肇事，為本件肇事主因，而高雄市政府建設局車輛行車事故鑑定委員
    會亦為相同之認定，此有上開鑑定意見書一份附卷可證。雖證人朱淑玲就本件交
    通事故之發生為肇事主因，被告為肇事次因，自無礙於被告過失責任之成立。
  (4)又告訴人因本件車禍致受有右足踝脛腓骨開放性骨折，此有高雄醫學大學附設中
    和紀念醫院八十九年八月四日診字第六九四四號診斷證明書及八十九年八月二十
    三日診字第八五五六號甲種診斷證明書各一份在卷足憑。而被告之過失與告訴人
    因受有右足踝脛腓骨粉碎性骨折傷害間，具有相當因果關係，本件事證明確，被
    告業務過失傷害犯行，洵堪認定。
二、核被告所為，係犯刑法第二百八十四條第二項前段業務過失傷害罪及同法第一百
    八十五條之三服用酒類不能安全駕駛動力交通工具而駕駛致生甲共危險罪。被告
    所犯前開二罪，犯意個別，行為不同，構成要件有異，應分別論罪，併合處罰。
    又被告曾犯重利罪，於八十六年十二月十一日，經原審法院判處有期徒刑三月確
    定，於八十八年三月九日易科罰金執行完畢，此有臺灣高等法院被告全國前案紀
    錄表及臺灣高雄地方法院檢察署刑案資料查註紀錄表各一份在卷可參，其於執行
    完畢後五年內再犯本件有期徒刑以上之上開二罪，均為累犯，均應依刑法第四十
    七條規定，加重其刑。又被告肇事後測得其吐氣之酒精濃度達每甲升０‧三一毫
    克，且證人朱淑玲及製作筆錄之員警仍可明顯聞到被告身上有酒味等情狀，已如
    前述，則被告酒醉駕車，因而致人於傷，依法應負刑事責任，應依道路交通管理
    處罰條例第八十六條第一項之規定加重其業務過失傷害罪部分之法定刑，並遞加
    之。再按刑法第六十二條所謂發覺，係指有權偵查犯罪機關已知犯罪事實，並知
    犯罪之人為何人而言，故雖知犯事實，但不知犯罪人為何人時，犯罪人有受裁判
    之意思，自動向其坦承，亦不失為自首（最高法院五十年上字第二二四號判決酌
    參）。本件車禍係經證人朱淑玲之姐夫孫錫奎報警前來處理等情，業據證人熊旭
    東、朱淑玲於原審法院審理中證述在卷，而證人即據報到場處理之警員熊旭東具
    結證稱：其到現場詢問何人肇事時，被告在現場主動承認開車肇事，而酒測則是
    小隊長製作筆錄時，聞到被告身上有酒味而主動做的等語（見原審法院八十九年
    十二月二十一日訊問筆錄），則就被告所犯酒後駕車犯行，被告並未於犯罪發覺
    前主動坦承，不符自首之條件，惟就過失傷害罪犯行，被告於肇事後，於警察機
    關知悉犯罪事實，但尚未發覺犯罪人前，主動向前往現場處理之警員坦承肇事，
    被告對於未發覺之罪自首而願接受裁判，應依刑法第六十二條前段規定，減輕其
    刑。其所犯過失傷害人部分同時有加重及減輕情形，應依法先加重後減輕之。
三、原審因而適用道路交通管理處罰條例第八十六條第一項，刑法第二條第一項前段
    、第一百八十五條之三、第二百八十四條第二項前段、第四十七條、第六十二條
    前段、第七十一條第一項、第四十一條第一項前段、第五十一條第五款，罰金罰
    鍰提高標準條例第一條前段、第二條規定，並審酌被告就本件車禍發生之過失程
    度，迄今尚未與告訴人達成民事和解，及告訴人受傷程度等一切情狀，就服用酒
    類，不能安全駕駛動力交通工具而駕駛，處有期徒刑參月；因業務上之過失傷害
    人，處有期徒刑參月，並定其應執行刑為有期徒刑伍月，及諭知易科罰金之折算
    之標準。再說明修正前刑法第四十一條易科罰金之折算標準，業經總統於九十年
    一月十日甲布為現行刑法第四十一條第一項，並於同年月十二日生效，依刑法第
    二條第一項前段從新從輕原則，本件關於易科罰金部分應適用修正後刑法第四十
    一條第一項前段之規定。經核其認事用法俱無不合，量刑亦稱妥適，甲訴人循告
    訴人之請求提起本件上訴，認原判決量刑過輕，空言指摘原判決不當，並無可取
    ，為無理由，應予駁回。
據上論結，應依刑事訴訟法第三百六十八條，判決如主文。
本案經檢察官陳惠珠到庭執行職務。
中    華    民    國      九十      年       六       月      五        日
                              臺灣高等法院高雄分院刑事第七庭
                                  審判長法官  王光照
                                        法官  黃壽燕
                                        法官  黃仁松
右正本證明與原本無異。
不得上訴。
                                      書記官  郭蘭蕙
中    華    民    國      九十      年       六       月      七        日
附錄：本判決論罪科刑法條：
刑法第二百八十四條第二項：
從事業務之人，因業務上之過失傷害人者，處一年以下有期徒刑、拘役或一千元以下
罰金，致重傷者，處三年以下有期徒刑、拘役或二千元以下罰金。
刑法第一百八十五條之三
服用毒品、麻醉藥品、酒類或其他相類之物，不能安全駕駛動力交通工具而駕駛者，
處一年以下有期徒刑、拘役或三萬元以下罰金。
                          Ｋ


司法院資訊處製作；財團法人民間司法改革基金會備份。
